【裁判字號】    89,上易,1822
【裁判日期】    890725
【裁判案由】    詐欺
【裁判全文】
臺灣高等法院刑事判決                          八十九年度上易字第一八二二號
    上  訴  人  臺灣臺北地方法院檢察署檢察官
    被      告  甲○○
右上訴人因被告詐欺案件，不服臺灣台北地方法院八十九年度易字第三四三號，中華
民國八十九年三月十五日第一審判決（起訴案號：臺灣台北地方法院檢察署八十九年
度偵緝字第六八六號）提起上訴，本院判決如左：
    主  文
上訴駁回。
    理  由
一、公訴意旨略以：
    被告甲○○於民國八十五年四月間，得知乙○○邀集成立互助會，每月會款新台
    幣（下同）二萬元，竟意圖為自己不法之所有，佯稱入會，並以「徐榕均」之名
    參加，致乙○○陷於錯誤而允其入會；另方面又委請友人丁玉美出資相助，供其
    繳納同年四月至八月之會款，迨八十五年九月二十日被告見有機可乘，即至台北
    市○○○路○段三百九十一巷八弄二十號三樓參與競標並標取會款後，旋即避不
    見面，且拒不給付死會會款，乙○○始發覺受騙，因認被告涉有刑法第三百三十
    九條第一項之詐欺取財罪嫌云云。
二、按「犯罪事實應依證據認定之，無證據不得推定其犯罪事實」，刑事訴訟法第一
    百五十四條定有明文。次按「刑法第三百三十九條第一項詐欺罪之成立，以意圖
    為自己或第三人不法所有，以詐術使人將本人或第三人之物交付為要件。所謂以
    詐術使人交付，必須被詐欺人因其詐術而陷於錯誤，若其所用方法，不能認為詐
    術，亦不致使人陷於錯誤，即不構成該罪。」（參最高法院著有四十六年台上字
    第二六０號判例要旨）。因此苟無直接或間接證據，足資證明被告確有詐欺之不
    法所有意圖，及行使詐術者，即與詐欺罪之構成要件不該當，自應諭知無罪之判
    決。
三、訊據被告固坦承以「徐榕均」之名義參加告訴人乙○○之互助會，並於八十五年
    九月二十日標取會款之事實，然堅決否認有何詐欺犯行，辯稱「徐榕均」為伊之
    別名，伊係受丁玉美之委任，以其「徐榕均」之名義參加告訴人之互助會，且每
    次會款均由丁玉美交付予伊，再由伊交予告訴人，直至八十六年八月間，伊之弟
    弟去世，伊始離開台北市，未繼續代丁玉美繳納會款予告訴人，伊並未詐欺告訴
    人云云。而公訴人據以認定被告涉有詐欺罪嫌，無非以告訴人之指訴，及證人丁
    玉美之證詞，暨告訴人提出互助會單影本為據。
四、經查：
    （一）告訴人提出之互助會會單影本上，固載明以「徐榕均」之名參加互助會，
          然「徐榕均」即為被告之別名，此除據被告供承外，亦據告訴人供述在卷
          ，是尚難因被告未以本名加入互助會，即謂被告以「徐榕均」之名義入會
          行使詐術。
    （二）被告於八十五年四月間，係受丁玉美之委任，以被告之名義代丁玉美加入
          告訴人之互助會，會期自八十五年四月二十日起至八十八年三月二十日止
          ，連會首共有三十六會，此業據證人丁玉美於偵查中證稱告訴人乙○○的
          互助會係伊所參加，由伊將會款交給被告去代繳，並以被告名義入會，每
          個月由伊將房租扣除後，再將會款交給被告繳納，八十六年八、九月間被
          告突然搬走，伊才打電話給告訴人，但因非以伊名義入會，伊亦無法給付
          會款（參偵卷第十六頁）等語屬實，參以告訴人於原審及本院調查證據中
          均陳稱於八十六年八月之前丁玉美有時會問當月份的標金為多少，標會期
          間有女子打電話問我標會金額，我沒有聽過那個聲音，即問被告，被告告
          訴我那是她姐姐問的，這個會有人標走了，我有把會款交了，但不是給本
          人，我把錢拿給會面的據點的屋主，說要把錢給被告，屋主應該有把錢給
          他等語（參原審八十九年三月一日筆錄、本院八十九年六月十六日筆錄）
          ，苟該入會者非丁玉美，其何以常以電話詢問標金，且告訴人與丁玉美並
          不認識，而與被告相當熟稔，竟未將標取之金錢給付被告，而託與其不認
          識的屋主轉交，亦與常情有違，益臻證明被告抗辯入會者為丁玉美非屬子
          虛。
    （三）更何況，被告自八十五年四月至同年八月之活會期間及自八十五年十月（
          按九月為得標月）起至八十六年八月之死會期間，均按期代丁玉美繳納會
          款予告訴人，至八十六年九月間，被告因他故離開台北市，苟被告欲以標
          取會款而為詐欺行為，何須於死會後再繳納十一個月會款二十二萬元始行
          他去，豈非徒令詐欺所得短少，而刑法上所謂詐欺為行為犯，於行為終了
          時，其犯罪既已充足構成要件該當而成立犯罪，茲被告於標取會款時既無
          詐欺情事，焉能因於十一月後，未繼續繳交死會會款即認被告蓄意抵賴而
          有詐欺情事。
五、綜上所陳，被告既非冒名參加互助會，且係因他故始離開台北市，無法繼續代丁
    玉美繳納會款，足認其辯稱未詐欺告訴人等情，尚屬可採，檢察官所舉證據，尚
    不足證明被告確有詐欺犯行。此外本院復查無其他確切證據，足資認定被告確有
    詐欺之犯行，因不能證明被告犯罪，原審為知無罪之諭知，核無不合，檢察官上
    訴意旨仍以被告於偵查中否認加入告訴人成立之互助會，亦否認標取會款，且於
    起訴後翻異前供，辯稱係因其胞弟去世，始離開台北市並與告訴人和解，顯見有
    詐欺之犯行，即不可採，是上訴非有理由，應予駁回。
據上論斷，應依刑事訴訟法第三百六十八條，判決如主文。
本案經檢察官沈世箴到庭執行職務。
中    華    民    國    八十九    年      七        月      二十五      日
                            臺灣高等法院刑事第二十四庭
                                審判長法  官  葉  騰  瑞
                                      法  官  莊  明  彰
                                      法  官  黃  國  忠
右正本證明與原本無異。
不得上訴。
                                      書記官  劉  貞  達
中    華    民    國    八十九    年      七    月      二十七      日


司法院資訊處製作；財團法人民間司法改革基金會備份。
